【裁判字號】    90,上訴,1021
【裁判日期】    900911
【裁判案由】    違反槍砲彈藥刀械管制條例
【裁判全文】
臺灣高等法院臺南分院刑事判決            九十年度上訴字第一二一號     Ｇ
      上  訴  人  臺灣臺南地方法院檢察署檢察官
      被      告  甲  ○  ○
      指定辯護人  本院公設辯護人  乙  ○  ○
右上訴人因被告違反槍砲彈藥刀械管制條例案件，不服臺灣臺南地方法院八十九年度
訴字第五九九號中華民國九十年六月十二日第一審判決（起訴案號：臺灣臺南地方法
院檢察署八十九年度偵字第二五五一號），提起上訴，本院判決如左：
      主      文
上訴駁回。
      理      由
一、公訴意旨略以：甲○○於八十八年一月初某日，未經許可，無故持有可發射子彈
    之木質槍身加裝金屬雙管而成具有殺傷力之土製雙管獵槍一枝（槍枝管制編號：
    0000000000）、可發射子彈之仿ＣＯＬＴ廠半自動手槍貫穿槍管改造
    而成具有殺傷力之金屬玩具四五手槍一枝（槍枝管制編號：000000000
    0），及由玩具子彈改造而成具有殺傷力之四五手槍子彈十七顆，藏置於臺南市
    ○區○○路鄭仔寮重劃區內路旁某處樹下，迄同年十一月四日警方因接獲檢舉而
    借提甲○○始查獲上開槍彈。因認其涉犯（修正前）槍砲彈藥刀械管制條例第十
    條第四項（起訴書誤載為第三項）未經許可，無故持有可發射子彈具有殺傷力之
    土製獵槍與玩具手槍、同條例第十一條第四項（起訴書誤載為第三項）未經許可
    持有子彈罪嫌云云。
二、按犯罪事實應依證據認定之，無證據不得推定其犯罪事實；又不能證明被告犯罪
    者，即應諭知無罪之判決，刑事訴訟法第一百五十四條、第三百零一條第一項分
    別定有明文。又認定不利於被告之事實，須依積極證據，苟積極證據不足為不利
    於被告事實之認定時，即應為有利於被告之認定，更不必有何有利之證據。再事
    實之認定，應憑證據，如未能發現相當證據，或證據不足以證明，自不能以推測
    或擬制之方法，為裁判基礎，最高法院三十年上字第八一六號、四十年台上字第
    八六號判例可資參照。
三、本件公訴人認被告甲○○涉有上揭罪嫌，無非係以被告於警訊供稱余焺縓（業已
    死亡經檢察官為不起訴處分）生前從高雄縣岡山鎮來臺南，要去中華路找朋友，
    因路不熟，由其騎機車載余焺縓去中華路，經過北城路時遇警，始將上開槍彈藏
    於北城路旁大樹下一破舊電玩具內等語，而認余焺縓於藏置槍彈後，不於短時間
    內取走，卻閑置於自己不熟悉地方達數月之久，與常情有違，是被告將上開槍彈
    諉過於已死亡之余焺縓，以致死無對證，係卸責技倆，並有上開土製雙管獵槍、
    改造玩具四五手槍與改造玩具手槍子彈扣案，為其所憑論據。
四、訊之被告堅決否認有右揭犯行，辯稱：伊因槍砲而受二次判決，應關十幾年，深
    感後悔，才在監所休息時，跟在場之人談及伊知朋友在那裡還有藏槍彈，並請他
    們若有交保或出監所可以向警察告知此訊息，伊會帶警察去找出槍彈來。從頭到
    尾並沒碰觸這些槍彈，僅將所知告訴警察，卻被起訴持有槍械，確實受有冤枉等
    語。
五、經查：
  (一)本件被告雖帶同警察前往取出扣案之土製雙管獵槍一枝、改造四五手槍一枝、改
    造四五手槍子彈十七顆等物，然而並無任何證據證明上開槍彈係被告所持有，自
    不能僅憑被告帶同警方人員取出並扣得上開槍彈，即遽認定被告係持有人。其次
    ，被告稱這些槍彈係其小時候鄰居余焺縓生前所藏放，亦不能因余焺縓業已死亡
    ，無法查證，即遽認被告所供即違常情。
  (二)據證人即承辦本案與被告前往藏置槍彈地點起出槍彈之警員葉豐富於原審到庭具
    結證稱：「（你如何查獲該案？）是我在隊部接獲一位陳先生電話，他說被告在
    監獄裡面說還有一些別人的『鐵仔』（就是槍），我就跟他紀錄下來，我就去地
    檢署向檢察官申請提訊被告。後來改向法院申請提訊，我先問他（被告）說是否
    有東西（槍彈）還沒有交出來，我以檢舉內容來問被告，被告就自己講出來說還
    有些槍彈還沒取出來，他說這些槍彈是他小時候的鄰居余焺縓的，被告就帶我們
    去把這些槍彈取出」。「（既然是被告講這些槍彈是余焺原的，為何還移送被告
    ？）兩個都移送。原先陳先生沒有指明該批槍彈是被告的，只說被告知道槍彈之
    藏置處。」由上揭證詞觀之，本件確係被告託不詳姓名之受刑人於出獄後轉知警
    方人員，其知道已死亡之鄰居余焺縓生前在某特定地點藏有槍彈之情事，警員葉
    豐富乃據此線索聲請提訊被告並前往起出槍彈，甚為明顯。
  (三)按認定犯罪事實所憑之證據，其為訴訟上之證明，須於通常一般人均不致有所懷
    疑，而得確信其為真實之程度者，始得據為有罪之認定，倘其證明尚未達此一程
    度，而有合理之懷疑存在時，自應為無罪之認定，被告雖有違反槍砲彈藥刀械管
    制條例罪前科（詳卷附臺灣高等法院被告全國前案紀錄表），要難據此即推論被
    告即有再未經許可持有槍彈等犯行。
  (四)余焺縓係民國五十八年八月三十一日生，於八十八年四月二十七日死亡，有其戶
    籍謄本在卷可按（詳八十九年度偵字第一三二號卷第十九頁）。當時余焺縓年輕
    力壯，或許無正當職業，但擁搶自重之人，並非限於事業有成之人，而是無業又
    年輕力壯者居多，縱或余焺縓曾受其兄長撫養，亦不排除持有扣案槍彈。公訴人
    據此認余焺縓不可能持有，尚嫌武斷。
六、綜上所述，被告所辯尚合情理，洵堪採信，本件依調查所得證據尚不足以證明被
    告確有公訴人所指之犯行，此外復查無其他積極證據足資證明被告有右述犯行，
    揆諸首開說明，尚屬不能證明被告犯罪。原審因予諭知無罪判決，經核於法並無
    不合。公訴人上訴意旨，仍執前詞，指摘原判決不當，為無理由，應予駁回。
據上論斷，應依刑事訴訟法第三百六十八條，判決如主文。
本案經檢察官曾顯智到庭執行職務。
中    華    民    國      九十      年      九      月      十一        日
                                  臺灣高等法院臺南分院刑事第五庭
                                      審判長法官  茆    臺    雲
                                            法官  董    武    全
                                            法官  李    文    福
右正本證明與原本無異。
如不服本判決，應於判決送達後十日內向本院提出上訴狀，其未敘述理由者並應於提
出上訴狀後十日內向本院補提理由書（應附繕本)。
                                      法院書記官  李    良    倩
中    華    民    國      九十      年      九      月      十二        日


司法院資訊處製作；財團法人民間司法改革基金會備份。
